臺灣新竹地方法院行政訴訟判決　
111年度交字第3號
原      告  曾逸廣  

被      告  交通部公路總局新竹區監理所

代  表  人  吳季娟  
訴訟代理人  吳靜宜  
上列當事人間交通裁決事件，原告不服民國110年12月21日竹監
新四字第51-E00000000號違反道路交通管理事件裁決，提起行政
訴訟，本院判決如下：
    主  文
原告之訴駁回。
訴訟費用新臺幣參佰元由原告負擔。
    事實與理由
一、程序事項：
    本件因屬不服被告所為道路交通管理處罰條例（下稱道交條
    例）第8條之裁決而提起撤銷訴訟，依行政訴訟法第237條之
    7規定，不經言詞辯論，逕行裁判，合先敘明。
二、事實概要：
    原告於民國110年10月10日11時44分許，騎乘訴外人劉少群
    所有車號000-0000號普通重型機車（下稱系爭機車），沿新
    竹縣新埔鎮褒忠路右轉文華路時，因有騎乘系爭機車右轉未
    打方向燈之行為，遭民眾於同日檢具行車紀錄器影像於線上
    提出檢舉，嗣為新竹縣政府警察局新埔分局（下稱舉發機關
    ）員警認原告有「汽車駕駛人未依規定使用方向燈」之違規
    行為而逕行舉發，原告不服提出申訴，經舉發機關函覆違規
    事實明確，被告遂以違反道交條例第42條規定，於110年12
    月21日以竹監新四字第51-E00000000號裁決書（下稱原處分
    ），裁處原告罰鍰新臺幣（下同）1,200元，原告不服，提
    起本件行政訴訟。
三、本件原告主張：
    因舉發單所檢附之相片與事實不符，亦已觀看原舉發影片，
    亦查無本件違規事實行為，因此原告不服罰單內容而提起訴
    訟等語，並聲明：原處分撤銷。
四、被告則答辯以：
(一)本案經舉發機關於111年1月14日竹縣埔警交字第1110050288
    號函復略以，本案為系爭機車在110年10月10日11時44分許
    ，行經新竹縣新埔鎮褒忠路右轉文華路，因右轉彎未使用方
    向燈，為後方車輛所檢舉(檢舉日期110年10月10日)，經員
    警查證屬實後，依道交條例第42條「汽車駕駛人，未依規定
    使用方向燈」逕行舉發在案。旨揭舉發通知單於110年11月1
    2日投寄車主地址，交由車主簽收完畢，並有簽名為據，送
    達程序業已完竣。經檢視本案檢舉影片，比對系爭機車於右
    轉彎前後，其車輛後方之方向燈均無任何差別，並無使用方
    向燈之情形，按道路交通安全規則第91條第1項第1款規定：
    「行車遇有右轉彎時，應先顯示車輛前後之右邊方向燈光，
    或由駕駛人表示左臂向上，手掌向右微曲之手勢」，系爭機
    車未依規定使用方向燈，違規事實明確，舉發尚無違誤等語
    。
(二)經檢視檢舉人提供之影像，影片初始，系爭機車與另一台機
    車(下稱A車)均行駛於檢舉人車輛前方，影像時間11：44：1
    3時，A車開始顯示右側方向燈，而系爭機車無顯示燈光之情
    形，系爭機車與A車進行右轉彎之期間，均未見系爭機車有
    顯示方向燈，駕駛人亦未表示左臂向上，手掌向右微曲之手
    勢。經檢視系爭機車之安審資料及車輛型式照片，系爭機車
    之後方之方向燈應位於號牌兩側，惟影像中未見該車之後方
    方向燈，進而言之，原告騎乘系爭機車，應於行車前詳細檢
    查車輛狀況，其中車輛燈光是否確實有效運作，如未能顯示
    方向燈時，亦得以左臂向上，向右微曲之手勢示意準備右轉
    。原告騎乘系爭機車行經交岔路口時，右轉彎未依規定使用
    方向燈之違規事實，灼然可見。綜上所述，本件原告之訴為
    無理由，並聲明：駁回原告之訴。
五、本院之判斷：
(一)按「行車遇有轉向、減速暫停、讓車、倒車、變換車道等情
    況時所用之燈光及駕駛人之手勢，應依下列規定：六、變換
    車道時，應先顯示欲變換車道方向之燈光或手勢。」、「汽
    車駕駛人，應依下列規定使用方向燈：二、左（右）轉彎時
    ，應先顯示車輛前後之左（右）邊方向燈光；變換車道時，
    應先顯示欲變換車道方向之燈光，並應顯示至完成轉彎或變
    換車道之行為。」、「本條例用詞，定義如下：八、車輛：
    指非依軌道電力架設，而以原動機行駛之汽車（包括機車）
    、慢車及其他行駛於道路之動力車輛。」、「汽車駕駛人，
    不依規定使用燈光者，處1,200元以上3,600元以下罰鍰」，
    道路交通安全規則第91條第1項第6款及第109條第2項第2款
    、道交條例第3條第8款及第42條分別定有明文。次按，違反
    道路交通管理事件統一裁罰基準表之規定，汽車駕駛人，不
    依規定使用燈光，機車或小型車，於期限內繳納罰鍰或到案
    聽候裁決者，統一裁罰基準1,200元。由上揭規定可知，駕
    駛人於行車遇有轉向、減速暫停、讓車、倒車、變換車道等
    情況時，依法均必須先使用方向燈以提醒其他駕駛人及行人
    ，俾使其他用路人得以於行止間大致預測該車之行車方向與
    速度、進而有所因應，以維護自身及他人行車安全，是駕駛
    人於行車時如遇有上述情況之一，即應預先施打方向燈以提
    示其他用路人注意至明。
(二)查上開事實概要欄所述之事實，除下述爭點外，為兩造所不
    爭執，並有違規明細暨送達證書、陳述單、舉發機關111年1
    月14日竹縣埔警交字第1110050288號函、駕駛人基本資料、
    機車車籍查詢單、舉發光碟及其影像截圖、原處分書等在卷
    可稽，應認屬實。則本件之爭點在於原告是否有「汽車駕駛
    人未依規定使用方向燈」之違規事實？
(三)經查，本院當庭勘驗上開檢舉光碟，結果如下：「畫面顯示
    時間:2021/10/10，11:44:03-11:44:21，日間無雨，日照充
    足，視距良好。攝影機所載車輛(下稱檢舉車輛) 行駛於外
    側道路上，同車道前方有兩輛白牌機車併為前行。11:44:13
    鏡頭可見，前方路口(下稱系爭路口) 號誌燈為綠燈，系爭
    路口左側無路外，前方銜接道路有三，左前方有雙向各2 線
    之銜接道路，右前方為雙向各1線之銜接道路，右側另有一
    道路銜接。11:44:13-11:44:18 可見，檢舉車輛前方左側機
    車車牌號碼為MXS-7007號(下稱系爭機車) ，系爭車輛依序
    於外側車道行駛向前、超越系爭路口停止線、進入系爭路口
    、往右前方之銜接路口方向前行、進入右前方之銜接道路，
    上開過程均未見系爭機車施打方向燈、系爭機車騎士亦未有
    手勢示意，惟於其右側與之併行併同進入右前方銜接道路之
    機車則於上開期間持續施打右側方向燈，畫面結束。」，此
    有111年10月7日調查證據筆錄附卷可參(見本院卷第107-110
    頁)。原告雖主張舉發單所檢附之舉發相片與事實不符云云
    ，然依上開檢舉光碟影像及勘驗內容可見，斯時日照充足、
    視距良好，系爭機車於上開路口右轉之行進過程當中未依規
    定使用方向燈之違規事實明確，是被告認定原告有「汽車駕
    駛人未依規定使用方向燈」之違規，並據此依道交條例第42
    條規定對原告為原處分之裁罰，尚無違誤。
(四)綜上所述，原告騎乘系爭機車於上揭時間、地點確有「汽車
    駕駛人未依規定使用方向燈」之違規行為，被告依道交條例
    第42條規定，以原處分裁處原告罰鍰1,200元，並無違誤。
    原告以前述理由訴請撤銷原處分，為無理由，應予駁回。
六、本件判決基礎已臻明確，兩造其餘攻防方法及訴訟資料經本
    院斟酌後，核與判決結果不生影響，爰不一一詳予論述，併
    此敘明。
七、本件第一審裁判費為300元，應由原告負擔，並確定第一審
    訴訟費用額如主文第2項所示。
八、據上論結，本件原告之訴為無理由，依行政訴訟法第237條
    之7、第98條第1項前段、第237條之8第1項、第237條之9、
    第104條、民事訴訟法第93條，判決如主文。
中　　華　　民　　國　　111 　年　　12　　月　　5 　　日
                  行政訴訟庭　法　官　林南薰
上為正本係照原本作成。
如不服本判決，應於判決送達後20日內，向本院提出上訴狀並表
明上訴理由（原判決所違背之法令及其具體內容或依訴訟資料可
認為原判決有違背法令之具體事實），其未載明上訴理由者，應
於提出上訴後20日內向本院補提理由書（上訴狀及上訴理由書均
須按他造人數附繕本，如未按期補提上訴理由書，則逕予駁回上
訴），並應繳納上訴裁判費新臺幣750元。
中　　華　　民　　國　　111 　年　　12　　月　　5 　　日
                              書記官　陳麗麗